臺灣士林地方法院刑事判決　　　　　　　 95年度訴字第222號
公　訴　人　臺灣士林地方法院檢察署檢察官
被　　　告　甲○○
上列被告因違反電信法案件，經檢察官提起公訴（94年度偵緝字
第1056號），本院經訊問被告後，被告為認罪之陳述，本院合議
庭裁定由受命法官獨任以簡式審判程序審理，並判決如下：
    主  文
甲○○共同行使偽造私文書，足以生損害於他人，處有期徒刑
月，如易科罰金，以銀元佰元即新台幣玖佰元折算壹日，減為
有期徒刑壹月又拾伍日，如易科罰金，以銀元佰元即新台幣玖
佰元折算壹日。如附表所示偽造「乙○○」之署名貳枚均沒收。
    事  實
一、甲○○與年籍姓名不詳綽號「阿偉」之成年男子，共同基於
    行使偽造私文書及意圖為自己不法所有之詐欺取財犯意，由
    綽號「阿偉」之男子，於民國93年2 月底間某日，持不詳時
    地取得乙○○遺失之身分證，至遠傳電信股份有限公司（下
    稱遠傳電信公司）位於臺北市○○路之門市，於遠傳行動電
    話服務申請書（行動電話門號為0000000000）之申請者簽名
    欄內，偽簽「乙○○」之姓名，而偽造乙○○名義之上開申
    請書，並同時交由不知情之遠傳電信公司門市店員，持向遠
    傳電信公司行使，以申辦行動電話門號使用，致使遠傳電信
    公司陷於錯誤，而核發上開行動電話門號通訊卡即SIM 卡予
    該「阿偉」男子，再交由甲○○使用，足以生損害於乙○○
    及遠傳電信公司；甲○○取得上開SIM 卡後，即於93年3 月
    至同年6 月間，撥打使用上開行動電話門號，並因無力繳納
    電話費而積欠新臺幣14,174元。嗣經警循線查獲而悉上情。
二、案經臺北市政府警察局刑事警察大隊移送臺灣士林地方法院
    檢察署檢察官偵查起訴。
    理  由
一、本件被告所犯非死刑、無期徒刑或最輕本刑有期徒刑3 年以
    上之罪，亦非高等法院管轄第一審案件，且於準備程序進行
    中，被告先就被訴事實為有罪之陳述，經告知被告簡式審判
    程序之旨，並聽取檢察官、被告之意見後，本院合議庭裁定
    由受命法官進行簡式審判程序，是本件之證據調查，依刑事
    訴訟法第273 條之2 規定，不受同法第159 條第1 項、第16
    1 條之2 、第161 條之3 、第163 條之1 及第164 條至第17
    0 條規定之限制，合先敘明。
二、上揭犯罪事實，業據被告甲○○於本院審理時坦承不諱（見
    本院卷第25至26頁、第72頁、第75至77頁），核與證人洪皓
    銘、乙○○、翁家駿於警詢之證述大致相符（見94年度偵字
    第1820號卷第13至15頁、第25至27頁），並有遠傳電信公司
    93年11月25日遠傳業服字第09302058號函、遠傳電信公司93
    年7 月電信費帳單、未申請遠傳門號申請書、遠傳行動電話
    服務申請書、遠傳電信公司94年11月9 日遠傳業服字第0941
    1007057 號函暨檢附之0000000000門號於93年3 月至同年6
    月通話費明細等附卷可稽（見94年度偵字第1820號卷第6 頁
    、第28至30頁、第83至140 頁），足認被告自白，與事實相
    符，而可採信，被告犯行，堪以認定，本件事證明確，應依
    法論科。
三、被告行為後，刑法業於94年2 月2 日經總統以華總一義字第
    09400014901 號令修正公布，並於95年7 月1 日施行，參酌
    最高法院95年5 月23日刑事庭第8 次會議決議，修正後刑法
    第2 條第1 項之規定，係規範行為後法律變更所生新舊法律
    比較適用之準據法，於刑法施行後，應適用修正後刑法第2
    條第1 項之規定，為「從舊從輕」之比較。另於比較時應就
    罪刑有關之共犯、未遂犯、想像競合犯、牽連犯、連續犯、
    結合犯，以及累犯加重、自首減輕暨其他法定加減原因（如
    身分加減）與加減比例等一切情形，本於統一性及整體性原
    則，綜其全部罪刑之結果而為比較，茲就比較情形分述如下
    ：
    (一)刑法339 條第1 項詐欺罪有罰金刑之規定，刑法各編所定
      罰金之貨幣單位原為銀元，且依修正前刑法第33條第5 款
      規定，罰金刑為銀元1 元以上，而有關罰金倍數之調整及
      銀元與新臺幣之折算標準，則定有罰金罰鍰提高標準條例
      及現行法規所定貨幣單位折算新臺幣條例，除罰金以1 銀
      元折算3 元新臺幣外，並將72年6 月26日以前修正之刑法
      部分條文罰金數額提高2 至10倍，其後修正者則不再提高
      倍數。修正後刑法第33條第5 款則將罰金刑提高為新臺幣
      1,000 元以上，並以百元計算，復增訂刑法施行法第1 條
      之1 ，將刑法分則編各罪所定罰金之貨幣單位改為新臺幣
      ，並將72年6 月26日以前修正之刑法部分條文罰金數額提
      高為30倍，其後修正者則提高為3 倍。比較修正前、後之
      規定，其罰金刑最高數額雖屬一致，但修正前罰金刑之最
      低數額為銀元1 元，折算成新臺幣3 元，修正後罰金之最
      低數額則為新臺幣1,000 元，自以修正前即行為時法有利
      於被告。
    (二)修正前刑法第41條第1 項前段規定「犯最重本刑為5 年以
      下有期徒刑以下之刑之罪，而受6 個月以下有期徒刑或拘
      役之宣告，因身體、教育、職業、家庭之關係或其他正當
      事由，執行顯有困難者，得以1 元以上3 元以下折算1 日
      ，易科罰金」，又被告行為時之易科罰金折算標準，修正
      前罰金罰鍰提高標準條例第2 條（現已刪除）規定，就其
      原定數額提高為100 倍折算1 日，則本件被告行為時之易
      科罰金折算標準，最高以銀元300 元折算1 日，經折算為
      新臺幣幣值後，為以新臺幣900 元折算為1 日。而修正後
      刑法第41條第1 項前段規定「犯最重本刑為5 年以下有期
      徒刑以下之刑之罪，而受6 個月以下有期徒刑或拘役之宣
      告者，得以新臺幣1,000 元、2,000 元或3,000 元折算1
      日，易科罰金」，比較修正前後之易科罰金折算標準，以
      修正前之規定較有利於被告。
    (三)修正前刑法第55條有牽連犯之規定，修正後刑法第55條則
      刪除牽連犯之規定，經比較新舊法結果，自以舊法牽連犯
      之規定較有利於被告，是被告所犯之2 罪，應依修正前刑
      法第55條之規定，從一重之行使偽造私文書罪處斷。
    (四)經綜合比較新舊法結果，均以行為時法對被告有利，自應
      依刑法第2 條第1 項前段規定，整體適用行為時之修正前
      刑法第41條第1 項前段、第55條、修正前罰金罰鍰提高標
      準條例第2 條等規定，合先敘明。
四、核被告所為，係犯刑法第216 條、第210 條之行使偽造私文
    書罪及第339 條第1 項之詐欺取財罪。被告與共犯「阿偉」
    間就上開犯罪，有犯意聯絡及行為分擔，應論以共同正犯。
    被告與共犯「阿偉」偽造乙○○署押之行為，係屬偽造私文
    書部分行為，而偽造私文書之低度行為，為行使高度行為所
    吸收，均不另論罪。被告所犯上開2 罪間，有方法目的之牽
    連關係，為牽連犯，應依修正前刑法第55條規定，從一重行
    使偽造私文書罪處斷。次按電信法第56條第1 項之罪，係以
    「意圖為自己或第三人不法之利益，以有線無線或其他電磁
    方式，盜接或盜用他人電信設備通信者」，為構成要件。本
    件被告假冒他人名義請領取得行動電話門號，係電信公司依
    領用人之申請而准予發給使用，並非第三人即被害人已取得
    使用權之電信設備。故0000000000門號，雖係被告冒名申請
    ，然被告仍為領用人，則被告使用該行動電話SIM 卡撥打通
    訊之行為，與盜接或盜用「他人」電信設備通信之要件並不
    相符，最高法院93年台上字第2586號判決意旨參照。又被告
    冒名申請0000000000門號SIM 卡，乃被告向遠傳電信公司詐
    欺取得之財物，被告撥打使用該SIM 卡，係使用犯罪所得之
    物，屬與罰之後行為，受害人均同為電信公司，則被告使用
    上開SIM 卡，而獲得免繳電信費用利益（詐欺得利），為其
    詐得電信公司核發SIM 卡（詐欺取財罪）所吸收，應僅論以
    詐欺取財罪。從而，起訴書雖認被告所為係犯電信法第56條
    罪嫌，然業經實行公訴之檢察官當庭將起訴法條更正為刑法
    第339 條第1 項之詐欺取財罪，依檢察一體原則，本院自無
    須變更起訴法條，附此說明。爰審酌被告之素行、犯罪之目
    的及手段，其冒用他人名義，偽造私文書申請SIM 卡使用，
    損害電訊公司及乙○○之權益，暨犯後坦承犯行，態度良好
    等一切情狀，量處如主文所示之刑，並依修正前刑法第41條
    第1 項前段諭知易科罰金之折算標準。因被告之犯罪時間在
    96年4 月24日以前，亦無其他不合中華民國96年罪犯減刑所
    定不得減刑之情形，爰依中華民國96年罪犯減刑條例第2 條
    第1 項第3 款、第7 條規定，減其宣告刑2 分之1 ，即減為
    有期徒刑1 月又15日，並依據中華民國96年罪犯減刑條例第
    9 條之規定諭知易科罰金之折算標準，以資懲儆。末按如附
    表所示申請書，已交付遠傳電信公司，非被告所有。惟其上
    偽造「乙○○」之署押2 枚，應依刑法第219 條規定，不問
    屬於犯人與否，均應宣告沒收之。
據上論斷，應依刑事訴訟法273 條之1 第1 項、第299 條第1 項
前段，刑法第2 條第1 項、第28條、第216 條、第210 條、第21
9 條、第339 條第1 項、修正前刑法第55條、第41條第1 項前段
，修正前罰金罰鍰提高標準條例第2 條，現行法規所定貨幣單位
折算新台幣條例第2 條，中華民國96年罪犯減刑條例第2 條第1
項第3 款、第7 條、第9 條，判決如主文。
本案經檢察官吳維雅到庭執行職務。
中　　華　　民　　國　　96　　年　　7 　　月　　31　　日
                  刑事第一庭法  官  高雅敏
以上正本證明與原本無異。
如不服本判決，應於判決送達後10日內，向本院提出上訴狀。
                            書記官  田瑾俐
中　　華　　民　　國　　96　　年　　7 　　月　　31　　日
附表：
┌─┬────┬───────────┬───────┐
│編│犯罪日期│所申請之行動電話門號及│應沒收之署押  │
│號│        │文件                  │              │
├─┼────┼───────────┼───────┤
│一│93年2 月│門號0000000000之「遠傳│偽造「乙○○」│
 │  │底間某日│行動電話服務申請書」  │之署名共貳枚。│
└─┴────┴───────────┴───────┘
附錄本案所犯法條全文
刑法第216條
行使第210條至第215條之文書者，依偽造、變造文書或登載不
實事項或使登載不實事項之規定處斷。
刑法第210條
偽造、變造私文書，足以生損害於公眾或他人者，處5 年以下有
期徒刑。
刑法第339條第1項
意圖為自己或第三人不法之所有，以詐術使人將本人或第三人之
物交付者，處5 年以下有期徒刑、拘役或科或併科1 千元以下罰
金。
